【裁判字號】    97,易,3165
【裁判日期】    971223
【裁判案由】    詐欺
【裁判全文】
臺灣板橋地方法院刑事判決              97年度易字第3165號
公  訴  人  臺灣板橋地方法院檢察署檢察官
被      告  丙○○
上列被告因詐欺案件，經檢察官聲請簡易判決處刑（96年度偵字
第29352 號），本院認為不得以簡易判決處刑，改依通常程序審
理，判決如下：
    主  文
丙○○無罪。
    理  由
一、公訴意旨略以：被告丙○○明知依一般社會生活之通常經驗
    ，本可預見提供於金融機構開立之帳戶予他人使用，可能幫
    助不詳犯罪集團作為詐欺財物之用，竟仍不違其本意，於民
    國95年10月間某日，將其友人甲○○（已經本院於96年10月
    29日以96年簡字第6821號判處有期徒刑3 月，減為有期徒刑
    1 月又15日確定）所有，而借予其之中國信託銀行重陽分行
    帳戶（下稱中國信託銀行，係甲○○於88年7 月13日至臺北
    縣三重市○○路○ 段66號申設，帳號000-0000000000000000
    號）之存摺、提款卡及密碼，交予詐欺集團成員使用，以此
    方式幫助詐欺集團成員從事詐欺取財之犯行。嗣該詐欺集團
    成員取得上開帳戶後，即基於意圖為自己不法所有之犯意，
    在Pchome露天拍賣網站上刊登販賣筆記型電腦1 台之訊息，
    供不特定人競標購買，並以該詐欺集團所取得之泰國籍男子
    PUMTAMA WACHARA （檢察官另案偵查中）所申請之00000000
    00號行動電話作為網路拍賣商品之聯絡電話，致乙○○陷於
    錯誤而下標購買，並依指示於96年2 月4 日13時7 分許至中
    國信託銀行以ATM 金融機轉帳方式匯款新臺幣（下同）4,00
    0 元至甲○○上開中國信託銀行帳戶內，嗣因乙○○遲未收
    到標得之物品，方知受騙，因認被告涉有刑法第30條第1 項
    、第339 條第1 項之幫助詐欺罪嫌等語。
二、按犯罪事實應依證據認定之，無證據不得認定犯罪事實；不
    能證明被告犯罪者，應諭知無罪判決，刑事訴訟法第154 條
    第2 項、第301 條第1 項分別定有明文。次按事實之認定，
    應憑證據，如未能發現確實之證據，或證據不足以證明，自
    不能以推測或擬制之方法，以為裁判基礎；再犯罪事實所憑
    之證據，無論係直接證據或間接證據，其為訴訟上之證明，
    須於一般人均不致有所懷疑而得確信為真實之程度，始得據
    為有罪之認定，倘其證明尚未達此程度而尚有合理之懷疑存
    在時，本諸無罪推定原則，自應為被告無罪之諭知；再按刑
    須於一般人均不致有所懷疑而得確信為真實之程度，始得據
    為有罪之認定，倘其證明尚未達此程度而尚有合理之懷疑存
    在時，本諸無罪推定原則，自應為被告無罪之諭知。
三、公訴意旨認被告丙○○涉犯刑法第30條第1 項、第339 條第
    1 頁之幫助詐欺犯行，無非係以證人甲○○於偵查中之證述
    、被害人乙○○於警詢時之指訴，及中國信託銀行ATM 轉帳
    客戶交易明細表1 紙、Pchome露天拍賣網站列印得標資料1
    紙、中國信託銀行帳號000-0000000000000000號之帳戶歷史
    交易查詢1 份在卷等為其主要論據。
四、訊據被告丙○○堅詞否認有何公訴意旨所指之幫助詐欺取財
    犯行，辯稱：伊並未向收受甲○○所申設之上開帳戶存摺、
    提款卡及密碼，反而是甲○○向伊借至合作金庫銀行新莊分
    行申設、帳號0000000000000 號帳戶之存摺、提款卡未還，
    結果伊所申設之上開帳戶被拿去供詐欺集團匯款之用，害伊
    被判刑等語。經查：
(一)、中國信託銀行帳號000-0000000000000000號帳戶，係證人甲○○所申設之事實，業經證人甲○○於偵查及本院審理中證
    述屬實，並有中國信託帳戶歷史交易查詢1 紙等在卷可稽。
(二)、被害人乙○○至Pchome露天拍賣網站下標購買賣筆記型電腦
    1 台，並依詐欺集團成員指示於96年2 月4 日13時7 分許至
    中國信託銀行以ATM 金融機轉帳方式匯款4,000 元至甲○○
    上開中國信託銀行帳戶內，後遭詐欺集團人員領走款項等情
    ，業據被害人乙○○於警詢中指訴在卷，並有中國信託銀行
    ATM 轉帳客戶交易明細表1 紙、Pchome露天拍賣網站列印得
    標資料1 紙、中國信託銀行帳號000-0000000000000000號之
    帳戶歷史交易查詢1 份在卷可稽。
(三)、被害人陳明茂、賴緯哲、鄭棟樑、林君懿、歐士豪至Pchome
    露天拍賣網站下標購買筆記型電腦、液晶螢幕，並依詐欺集
    團成員指示於96年2 月11日、12日、12日、12日、13日匯款
    20,000元、4,920 元、17,500元、11,150元、6,220 元至丙○○所申設之合作金庫帳號0000000000000 號帳戶內，後遭
    詐欺集團人員領走款項等情，有本院97年度簡字第1156號刑
    事簡易判決書1 份在卷可憑，被告丙○○雖於該案偵查中供
    稱其上開合作金庫帳戶之存摺、提款卡係交付予甲○○等語
    ，惟證人甲○○否認收受丙○○所申設之上開合作金庫帳戶
    之存摺、提款卡，嗣經臺灣板橋地方法院檢察署檢察官以尚
    難僅憑被告丙○○於偵查中之單一證述，即認證人甲○○有
    何幫助詐欺之犯行，而經該署檢察官於97年1 月31日以97年
    度偵字第1182號為不起訴處分確定；被告丙○○涉犯詐欺取
    財犯行部分，則經本院於97年10月31日以97年度簡字第1156
    號判處有期徒刑4 月，減為有期徒刑2 月確定，有臺灣板橋
    地方法院檢察署97年度偵字第1182號不起訴處分書及本院97
    年度簡字第11 56 號刑事簡易判決書各1 份在卷可憑。本件
    證人甲○○所申設之上開中國信託銀行帳戶為警查獲供詐欺
    集團匯款之用，證人甲○○雖於偵查中供稱其上開中國信託
    銀行帳戶之存摺、提款卡及密碼係交付予被告丙○○等語，
    惟被告丙○○否認收受證人甲○○之上開中國信託銀行帳戶
    之存摺、提款卡及密碼，尤應注意證人甲○○之證詞與其他
    事證是否相符，以確保其證詞之正確性，以免因其任行供出
    他人，而僥倖冀圖卸責。何況證人甲○○於偵查及本院審理
    中均未提出其他佐證，本院無從查考其於偵查及本院審理中
    之證詞是否與事實相符，故自亦與臺灣板橋地方法院檢察署
    97年度偵字第1182號不起訴處分書採相同之認定事實標準，
    即採有利於被告之認定，故尚難僅憑證人甲○○於偵查中之
    單一證述，即認被告丙○○有何幫助詐欺之犯行，以免與上
    開不起訴處分書有認定事實兩歧之矛盾。此外，復查無其他
    積極証據足認被告有何公訴人所指之幫助詐欺犯行，既不能
    証明其犯罪，揆諸前揭說明，自應為被告無罪之諭知。
五、按法院對於檢察官聲請簡易判決處刑案件，於審理後認應為
    無罪、免訴、不受理或管轄錯誤判決之諭知者，應適用通常
    程序審判之，刑事訴訟法第451 條之1 第4 項第3 款、第45
    2 條分別定有明文。
據上論斷，應依刑事訴訟法第452 條、第301 條第1 項前段，判
決如主文。
本案經檢察官王家春到庭執行職務。
中    華    民    國    97    年    12    月    23    日
              刑事第十九庭  審判長 法  官  曾正耀
                                   法  官  張兆光
                                   法  官  林鈺琅
上列正本證明與原本無異。
如不服本判決，應於判決送達後10日內敘明上訴理由，向本院提
出上訴狀 (應附繕本) ，上訴於臺灣高等法院。其未敘述上訴理
由者，應於上訴期間屆滿後20日內向本院補提理由書「切勿逕送
上級法院」。
                                   書記官  田世杰
中    華    民    國    97    年    12    月    23    日


司法院資訊處製作；財團法人民間司法改革基金會備份。
